【裁判字號】    98,家聲,36
【裁判日期】    980526
【裁判案由】    聲請變更子女姓氏
【裁判全文】
臺灣屏東地方法院民事裁定              98年度家聲字第36號
聲  請  人  丙○○
相  對  人  甲○○即乙○○）.
上列聲請人聲請變更子女姓氏事件，本院裁定如下：
    主  文
聲請駁回。
聲請費用新臺幣壹仟元由聲請人負擔。
    理  由
一、本件聲請意旨略以：聲請人丙○○自幼父母離異，聲請人由
    母親撫養長大，因認父親即相對人未盡扶養義務，對父親沒
    有感情，從父姓「張」對其無意義，故聲請人有事實足認目
    前之姓氏對其有明顯不利之影響，為此爰依民法第1059條之
    規定，聲請變更聲請人丙○○之姓氏為母姓等語，並提出戶
    籍謄本1 份為證。
二、按有下列各款情形之一，且有事實足認子女之姓氏對其有不
    利之影響時，父母之一方或子女得請求法院宣告變更子女之
    姓氏為父姓或母姓：一、父母離婚者。二、父母之一方或雙
    方死亡者。三、父母之一方或雙方生死不明滿3 年者。四、
    父母之一方曾有或現有未盡扶養義務滿2 年者，民法第1059
    條第5 項定有明文。是聲請變更子女之姓氏，除符合上開條
    項各款規定之情事外，尚須有事實足認該子女之姓氏對其有
    不利之影響，始足當之。且不利之影響須為法律上不利益，
    並依法益權衡與比例原則，須斟酌子女之原有姓氏一切情狀
    ，倘不變更其姓氏，確有造成法律上之不利益，且變更原姓
    氏之外，別無其他方法除去其不利益，始得為之，此乃身分
    法上法安定性原則考量。至於單純情感因素或法律另有救濟
    途徑時，均不得聲請變更姓氏，以維身分之安定性。
三、經查，聲請人之父母於聲請人幼時即協議離婚並登記完畢，
    聲請人自幼由母親扶養長大等情，業據聲請人提出戶籍謄本
    為證，並經聲請人於本院審理時陳述明確，有本院98年4 月
    3 日訊問筆錄在卷可稽，是聲請人此部分之主張堪信為真。
    至聲請人主張有事實足認其目前之姓氏對其有不利之影響部
    分，聲請人於本院審理中僅陳稱：「（問：姓父姓對你有何
    不利益的事實及影響？）影響很大，從小我就覺得姓張對我
    不是很好的東西，感覺就很不好，但我不會形容。」、「（
    問：有何證據證明姓張對你不利益？）很不好，從小我媽媽
    就帶著我跟弟弟，因為姓張所以會剋到我媽媽，我媽媽很早
    就過世。」、「（問：你媽媽很早就過世，跟姓張有關係嗎
    ？）我心理覺得有關係。」等語（參見上開訊問筆錄），是
    依聲請人上開所述，其雖因自幼即由母親扶養長大，在情感
    上較認同母方親人，對父親無感情，然此僅屬單純之感情因
    素，且本院審酌聲請人人格發展亦已相當成熟，姓氏變更與
    否對其身分認知及發展應已無障礙，且倘予以變更，反易致
    身分之不安定及對交易安全有礙。綜上所述，聲請人前開主
    張，尚難認原姓氏對其有何法律上之不利益，其復未提出其
    他積極事證佐證原姓氏對其確有不利之影響，而與首開規定
    所定之法定要件尚有未洽，應予駁回。
四、依非訟事件法第21條第1 項前段、第23條、第24條第1 項，
    裁定如主文。
中    華    民    國    98    年    5     月    26    日
                        家事庭法  官  林美靜
以上正本係照原本作成。
如不服本裁定應於送達後10日內向本院提出抗告狀，並繳納抗告
費新臺幣1,000元。
中    華    民    國    98    年    5     月    26    日
                              書記官  葉祝君


司法院資訊處製作；財團法人民間司法改革基金會備份。
